臺灣士林地方法院刑事判決　　　　　　　　　　　　　九十年度交易字第二六一號
　　公　訴　人　臺灣士林地方法院檢察署檢察官
　　被　　　告　丙○
右列被告等因過失傷害案件，經檢察官聲請簡易判決處刑（九十年度偵字第四一五Ｏ
號），本院認不得以簡易判決處刑（九十年度交簡字第一一三五號），改依通常程序
審理，判決如左：
    主  文
丙○因過失傷害人，處有期徒刑參月，如易科罰金，以佰元折算壹日。
    事  實
一、丙○於民國（下同）八十九年十二月九日二十時十分許，駕駛車號ＤＹ—二一三
    七號自小客車，沿臺北市○○路○段北向南第四車道行駛，行經速限四十公里之
    承德路五段往百齡橋匝道欲行右轉行往百齡橋，本應注意行車速度應依標誌之規
    定，且應注意車前狀況及兩車併行之間隔，並隨時採取必要之安全措施，而依當
    時之情況亦無不能注意之情形，竟疏未遵行行車速率限制，猶以時速約五十公里
    之車速行駛，又未注意車前狀況及兩車併行之間隔，以隨時採取必要之安全措施
    ，貿然向前疾駛，適甲○○駕駛之車號ＣＩＬ—九七五號重型機車，沿承德路五
    段同車道北向南往臺北市方向行駛，並行駛在丙○所駕駛車號ＤＹ—二一三七號
    自小客車右前方，丙○駕駛該部汽車欲超越同車道右前方之甲○○機車時，疏未
    注意上開規定，因而丙○之ＤＹ—二一三七號自小客車右後車身葉子板與甲○○
    所駕駛之車號ＣＩＬ—九七五號重型機車左手把，發生擦撞，致甲○○人、車倒
    地，受有左胸挫傷合併左側鎖骨粉碎性骨折之傷害。丙○肇事後報警並留在現場
    ，於犯罪被發覺前向到場處理之警員乙○○自承為肇事者並接受裁判。
二、案經甲○○訴由台灣士林地方法院檢察署檢察官偵查聲請以簡易判決處刑，本院
    認不得以簡易判決處刑，改依通常程序審理。
     理  由
一、按第一審法院得因檢察官之聲請，不經通常審判程序，逕以簡易判決處刑者，以
    依被告在偵查中之自白或其他現存之證據，已足認定其犯罪者為限，此觀諸刑事
    訴訟法第四百四十九條第一項規定自明。被告所犯之罪不合於該條所定得以簡易
    判決處刑時，依同法第四百五十二條、第四百五十一條之一第四項但書第一款規
    定，即應依通常程序審判之。本件聲請人即公訴人台灣士林地方法院檢察署檢察
    官認被告涉有過失傷害罪嫌，無非係以被告之自白核與告訴人甲○○指訴相符為
    其論據。惟訊據被告於警、偵審中均矢口否認有何過失傷害犯行，是被告究竟有
    無犯罪之事實，於本院受理之初，尚不能全無疑問，殊有詳為查明之必要。亦即
    本案既無被告在偵查中之自白，復難僅憑檢察官於聲請時現存之證據認定被告犯
    罪，揆諸首開規定，顯無逕以簡易判決處刑之餘地。原檢察官聲請以簡易判決處
    刑，容有未合，自應依通常程序進行審判。其次，依刑事訴訟法第四百五十一條
    第一項、第三項之規定，檢察官聲請以簡易判決處刑者，其聲請與起訴有同一之
    效力。本件如上所述，既認檢察官簡易判決之聲請於法未合，應依通常程序審判
    ，則參照上開刑事訴訟法第四百五十一條第一項及第三項之規定，應認本件業經
    檢察官提起公訴，合先敘明。
二、訊據被告丙○固坦承於右揭時、地駕駛ＤＹ—二一三七號自小客車與甲○○所騎
    乘之ＣＩＬ—九七五號重型機車擦撞，致甲○○人、車倒地，使甲○○受有左胸
    挫傷合併左側鎖骨粉碎性骨折之傷害，惟矢口否認有何過失傷害犯行，辯稱：
    當時車流量大，伊並無超速，伊是被訊問之員警誤導才陳述超速，且當時肇事時
    車道為第四車道，告訴人雖稱當時騎機車是直行，但實際上是在分隔島邊突然轉
    向，當時肇事並非伊的過失，伊已有注意到告訴人車子，所以伊已有靠左之動作
    ，即已盡應注意之義務，檢察官所稱均係依員警製作之道路交通事故調查報告表
    所載，當時該肇事地點是一分岔路，伊不能預知告訴人會突然轉向，且告訴人機
    車明顯是從伊車後方撞上來，告訴人亦有過失云云，惟查：
    (一)右揭犯罪事實，業據告訴人迭於警訊、偵查及本院調查、審理時，指訴綦詳，
    並有交通事故調查報告表、台北市政府警察局交通警察大隊交通事故分析研判表
    、台北市政府警察局士林分局交通分隊交通事故談話紀錄表及補充資料表、驗傷
    診斷書及照片在卷可證。
    (二)被告丙○於警訊中陳稱：我肇事前，沿承承德路五段第四車道北向南行駛，因
    我車要往百齡橋方向，於是我車打方向燈，欲往西右轉，我車右前有輛自小客車
    同向，待自小客車過後，我車發現半個車身有部ＣＩＬ—九七五號重型機車同向
    向左行駛，我車立即向左邊閃避，以致我車右後車身與重機車左把手相擦撞，時
    速五十公里等語（台北市政府警察局士林分局交通分隊交通事故談話紀錄表），
    告訴人甲○○於警訊中亦陳稱：沿承德路五段第四車道北向南往臺北市方向行駛
    ，一部ＤＹ—二一三七號自小客車從我車左後側超車打方向燈右轉往百齡橋方向
    行駛，以致我車左把手與該部自小客車右側車身相擦撞等語，參以卷之台北市政
    府警察局士林分局交通分隊交通事故補充資料表及照片所載ＤＹ—二一三七號自
    小客車右後車身葉子板、右後門框擦撞痕及ＣＩＬ—九七五號重型機車左手把擦
    撞痕之車損情形觀之，顯見被告丙○駕駛ＤＹ—二一三七號自小客車行經上開路
    段，欲超越同車道右前方告訴人甲○○騎乘之ＣＩＬ—九七五號重型機車時，疏
    未注意行車速限與車前狀況及安全間隔，以致其ＤＹ—二一三七號自小客車右後
    車身葉子板擦撞痕與ＣＩＬ—九七五號重型機車左手把相擦撞而肇事之情節甚明
    ，且本件車禍經分別送請台北市車輛行車事故鑑定委員會及台北市政府交通局鑑
    定及覆議結果，亦均認被告丙○駕駛ＤＹ—二一三七號自小客車未保持行車安全
    間隔及超速行駛為肇事原因，且上開鑑定意見書及覆議意見書固均認告訴人無肇
    事原因，此有該鑑定委員會九十年十二月十二日北鑑審字第九０六０三三三四０
    ０號函附鑑定意見書暨該局九十一年三月二十一日北市交五字第０九一三０四三
    ００００號函附覆議意見書在卷可稽。至於公訴人依台北市政府警察局交通警察
    大隊交通事故分析研判表所載之意見認為被告丙○駕駛汽車亦有行至交岔路口，
    轉彎車應讓直行車先行，違反道路交通安全規則第一百零二條第一項第六款規定
    之過失云云，然卷附之台北市政府警察局交通警察大隊交通事故分析研判表所載
    之肇因研判：ＤＹ—二一三七號自小客車係右轉疏失及涉嫌超速行駛（時速五十
    公里），及前開台北市車輛行車事故鑑定委員會及台北市政府交通局鑑定及覆議
    結果，亦均並未認定被告丙○所駕駛之ＤＹ—二一三七號自小客車係轉彎車應讓
    直行車先行，是公訴人認為被告談論有此部分之過失行為，尚有誤會。
三、按行車速度，依標誌或標線之規定，無標誌或標線者，在市區道路，時速不得逾
    四十公里，九十年五月三十日交通部、內政部會銜發布修正前之道路交通安全規
    則第九十三條第一項定有明文，又汽車行駛時，駕駛人應注意車前狀況及兩車併
    行之間隔，並隨時採取必要之安全措施，前開修正後之道路交通安全規則第九十
    三條第一項亦定有明文（修正前後均相同），被告丙○駕駛汽車依法即負有前開
    注意義務，況事發當時氣候晴，日間有自然光線，路面乾燥、無缺陷，視距良好
    ，而按其情形被告自無不能注意之情事，被告丙○駕駛汽車疏未注意上開規定，
    以致肇事，造成告訴人受傷，被告丙○對本件車禍之發生，顯有過失，且被告過
    失行為與告訴人傷害間，具有相當因果關係，從而，罪證明確，被告過失犯行洵
    堪認定。
四、核被告丙○所為，係犯刑法第二百八十四條第一項前段之過失傷害罪。另被告丙
    ○於肇事後，於犯罪被發覺前向到場處理之警員乙○○自承為肇事者並接受裁判
    ，有台北市政府警察局士林分局交通分隊警員乙○○所製之表可參，合於自首要
    件，應依刑法第六十二條前段規定，減輕其刑。爰審酌告訴人所受之傷勢、被告
    過失之情節、被告迄未賠償告訴人所受損害，及犯後態度等一切情狀，量處如主
    文所示之刑，又被告行為後，刑法第四十一條業於九十年一月十日修正公布，同
    年月十二日生效，舊法規定犯最重本刑三年以下有期徒刑以下之刑之罪，而受六
    個月以下有期徒刑或拘役之宣告，因身體、教育、職業、家庭之關係或其他正當
    事由，執行顯有困難者，得易科罰金，修正後刑法第四十一條第一項規定，凡犯
    最重本刑五年以下有期徒刑以下之刑之罪，而受六個月以下有期徒刑或拘役之宣
    告，均得易科罰金，依刑法第二條第一項前段規定，應適用裁判時之新法，併予
    宣告易科罰金之折算標準。
五、據上論斷，應依刑事訴訟法第四百五十二條、第二百九十九條第一項前段、刑法
    第二百八十四條第一項前段、第六十二條前段、第二條第一項前段、第四十一條
    第一項前段、罰金罰鍰提高標準條例第一條前段、第二項，判決如主文。
本案經檢察官張紜緯到庭執行職務。
中      華      民      國      九十一      年      六      月    四    日
                                    臺灣士林地方法院交通法庭
                                        法  官  蔡  明  宏
右正本證明與原本無異。
如不服本判決應於送達後十日內向本院提出上訴狀。
                                        書記官  陳  漢  朝
中      華      民      國      九十一      年      六      月   十三   日
附錄本案論罪科刑法條全文：
刑法第二百八十四條第一項：
因過失傷害人者，處六月以下有期徒刑，拘役或五百元以下罰金，致重傷者，處一年
以下有期徒刑，拘役或五百元以下罰金。
